【裁判字號】    98,訴,1165
【裁判日期】    980709
【裁判案由】    違反毒品危害防制條例
【裁判全文】
臺灣彰化地方法院刑事判決              98年度訴字第1165號
公  訴  人  臺灣彰化地方法院檢察署檢察官
被      告  甲○○
                   （另案在臺灣雲林第二監獄執行中）
上列被告因違反毒品危害防制條例案件，經檢察官提起公訴（98
年度毒偵字第1149號），本院依簡式審判程序判決如下：
    主  文
甲○○施用第一級毒品，累犯，處有期徒刑拾月。扣案之第一級
毒品海洛因壹包（驗餘淨重零點伍壹捌伍公克）沒收銷燬之、注
射針筒壹支沒收。
    事  實
一、甲○○前於民國88年間因施用毒品案件，經本院以88年度毒
    聲字第615號裁定送勒戒處所施以觀察、勒戒後，認無繼續
    施用毒品之傾向，由臺灣彰化地方法院檢察署檢察官以88年
    度偵字第1912號、第1993號為不起訴處分確定。復因施用毒
    品案件，經本院以88年度毒聲字第4887號裁定送勒戒處所施
    以觀察、勒戒後，認有繼續施用毒品之傾向，再經本院以88
    年度毒聲字第5223號裁定令入戒治處所施以強制戒治，其施
    用毒品犯行併經檢察官提起公訴，經本院以88年度訴字第86
    2號判決判處有期徒刑8月確定，強制戒治部分嗣經本院以89
    年度毒聲字第2180號裁定停止戒治，所餘戒治期間付保護管
    束，惟其於停止戒治之保護管束期間再度連續施用第一級毒
    品（嗣經本院以90年度訴字第48號判決判處有期徒刑1年確
    定），而經本院以89年度毒聲字第5475號裁定撤銷停止戒治
    ，再令入戒治處所施以強制戒治，於90年8月31日強制戒治
    執行完畢釋放。另其曾於93年間因施用毒品案件，經本院以
    93年度訴字第985號判決判處有期徒刑1年2月確定（第1案）
    ；復於同年間因竊盜案件，經本院以93年度易字第1170號判
    決判處有期徒刑8月確定（第2案）；又於同年間因施用毒品
    案件，經本院以94年度訴字第37號判決判處有期徒刑1年4月
    確定（第3案），上開第2、3案嗣經定應執行有期徒刑1年11
    月確定，復經本院以96年度聲減字第458號裁定各減刑為有
    期徒刑4月、8月，並定應執行刑為有期徒刑11月又15日確定
    ，並與第1案接續執行，於96年7月16日縮短刑期執行完畢。
    詎仍不知悔改，復基於施用第一級毒品海洛因之犯意，於98
    年5月11日17時許，在彰化縣溪湖鎮○○里○○路某廢棄房
    屋內，以將海洛因置入注射針筒內摻水施打手臂靜脈血管之
    方式，施用第一級毒品海洛因1次。嗣於同日20時30分許，
    因另案為警在彰化縣溪湖鎮○○里○○路43號前緝獲，並扣
    得第一級毒品海洛因1包（驗餘淨重公0.5185克）及其所有
    供施用毒品海洛因所用之注射針筒1支，且經警徵得其同意
    採集其尿液送驗，結果呈嗎啡陽性反應，而悉上情。
二、案經彰化縣警察局溪湖分局報告臺灣彰化地方法院檢察署檢
    察官偵查起訴。
    理  由
一、本件被告甲○○所犯係死刑、無期徒刑、最輕本刑為3年以
    上有期徒刑以外之罪，其於準備程序就前揭被訴事實為有罪
    之陳述，經受命法官告知簡式審判程序之旨，並聽取其與公
    訴人之意見後，本院認無不得或不宜改依簡式審判程序進行
    之處，爰依刑事訴訟法第273條之1第1項、第284條之1，裁
    定本案由受命法官獨任進行簡式審判程序，合先敘明。
二、訊據被告甲○○對於上揭事實坦承不諱，且其於98年5月11
    日為警採集之尿液送驗，結果呈嗎啡陽性反應，有彰化縣警
    察局溪湖分局委託檢驗尿液代號與真實姓名對照認證單及詮
    昕科技股份有限公司濫用藥物尿液檢驗報告各1紙附卷可憑
    ，復有注射針筒1支扣案可佐，此外，扣案之白粉1包，經送
    行政院衛生署草屯療養院鑑定結果，確檢出第一級毒品海洛
    因成分（驗餘淨重0.5185公克），有該院草療鑑字第098050
    0201號鑑定書1紙在卷可稽，足徵被告之任意性自白與事實
    相符，可以採信。
三、按施用第一、二級毒品為犯罪行為，毒品危害防制條例第10
    條定有處罰明文。故施用第一、二級毒品者，依前揭規定本
    應科以刑罰，惟基於刑事政策，對合於一定條件之施用者，
    則依同條例第20條、第23條之規定，施以觀察、勒戒或強制
    戒治之保安處分。又毒品危害防制條例於92年7月9日修正公
    布，自93年1月9日施行。其中第20條、第23條將施用毒品之
    刑事處遇程序，區分為「初犯」及「5年內再犯」、「5年後
    再犯」。依其立法理由之說明：「初犯」，經觀察、勒戒或
    強制戒治後，應為不起訴處分或不付審理之裁定；經觀察、
    勒戒或強制戒治執行完畢釋放後，「5年內再犯」者，因其
    再犯率甚高，原實施之觀察、勒戒及強制戒治既已無法收其
    實效，爰依法追訴或裁定交付審理。至於經觀察、勒戒或強
    制戒治執行完畢釋放後，「5年後再犯」者，前所實施之觀
    察、勒戒或強制戒治已足以遮斷其施用毒品之毒癮，為期自
    新及協助其斷除毒癮，仍適用「初犯」規定，先經觀察、勒
    戒或強制戒治之程序。從而依修正後之規定，僅限於「初犯
    」及「5年後再犯」二種情形，始應先經觀察、勒戒或強制
    戒治程序。倘被告於5年內已再犯，經依法追訴處罰，縱其
    第3次（或第3次以上）再度施用毒品之時間，在初犯經觀察
    、勒戒或強制戒治執行完畢釋放5年以後，已不合於「5年後
    再犯」之規定，且因已於「5年內再犯」，顯見其再犯率甚
    高，原實施觀察、勒戒或強制戒治，已無法收其實效，即應
    依該條例第10條處罰（參照最高法院97年度第5次刑事庭會
    議決議）。查被告前於88年間因施用毒品案件，經本院以88
    年度毒聲字第615號裁定送勒戒處所施以觀察、勒戒後，認
    無繼續施用毒品之傾向，由臺灣彰化地方法院檢察署檢察官
    以88年度偵字第1912號、第1993號為不起訴處分確定。復因
    施用毒品案件，經本院以88年度毒聲字第4887號裁定送勒戒
    處所施以觀察、勒戒後，認有繼續施用毒品之傾向，再經本
    院以88年度毒聲字第5223號裁定令入戒治處所施以強制戒治
    ，其施用毒品犯行併經檢察官提起公訴，經本院以88年度訴
    字第862號判決判處有期徒刑8月確定，強制戒治部分嗣經本
    院以89年度毒聲字第2180號裁定停止戒治，所餘戒治期間付
    保護管束，惟其於停止戒治之保護管束期間再度連續施用第
    一級毒品（嗣經本院以90年度訴字第48號判決判處有期徒刑
    1年確定），而經本院以89年度毒聲字第5475號裁定撤銷停
    止戒治，再令入戒治處所施以強制戒治，於90年8月31日強
    制戒治執行完畢釋放；又於93年間因施用毒品案件，經本院
    以93年度訴字第985號判決判處有期徒刑1年2月確定；再於
    同年間因施用毒品案件，經本院以94年度訴字第37號判決判
    處有期徒刑1年4月確定，有臺灣高等法院被告前案紀錄表及
    臺灣彰化地方法院檢察署刑案資料查註紀錄表各1份在卷可
    參。是被告前因施用毒品案件，先後經觀察、勒戒及強制戒
    治執行完畢並釋放後，曾於5年內再度施用毒品並經依法追
    訴處罰，縱其於本案之施用毒品犯罪時間距離先前觀察、勒
    戒及強制戒治執行完畢釋放均已逾5年，仍不合於「5年後再
    犯」之規定，且因被告已於「5年內再犯」，顯見其再犯率
    甚高，即應依毒品危害防制條例第10條之規定處罰。綜上所
    述，本案事證明確，被告犯行洵堪認定，應予依法論科。
四、查海洛因係毒品危害防制條例第2條第2項第1款所稱之第一
    級毒品，依法不得持有、施用。故核被告所為，係犯毒品危
    害防制條例第10條第1項之施用第一級毒品罪。被告持有第
    一級毒品海洛因進而施用，持有之低度行為應為施用之高度
    行為所吸收，不另論罪。被告前於93年間因施用毒品案件，
    經本院以93年度訴字第985號判決判處有期徒刑1年2月確定
    （第1案）；復於同年間因竊盜案件，經本院以93年度易字
    第1170號判決判處有期徒刑8月確定（第2案）；又於同年間
    因施用毒品案件，經本院以94年度訴字第37號判決判處有期
    徒刑1年4月確定（第3案），上開第2、3案嗣經定應執行有
    期徒刑1年11月確定，復經本院以96年度聲減字第458號裁定
    各減刑為有期徒刑4月、8月，並定應執行刑為有期徒刑11
    月又15日確定，並與第1案接續執行，於96年7月16日縮短刑
    期執行完畢，有臺灣彰化地方法院檢察署刑案資料查註紀錄
    表及臺灣高等法院被告前案紀錄表各1份在卷可考，其於5年
    以內故意再犯本件有期徒刑以上之罪，為累犯，應依刑法第
    47條第1項之規定，加重其刑。爰審酌被告因施用毒品經觀
    察、勒戒及強制戒治與刑之執行後，猶未能深切體認毒品危
    害己身之鉅，及早謀求脫離毒害之道，反而伺機再犯，未見
    有何收斂、警惕之意，無視於毒品對於自身健康之戕害及國
    家對於杜絕毒品犯罪之禁令，自有使其接受相當時期監禁以
    敦化性情之必要，惟念及被告犯後尚能坦承犯行，且施用毒
    品固戕害個人健康至深，然就他人權益之侵害仍屬有限，及
    其素行、犯罪動機、目的、手段、智識程度等一切情狀，量
    處如主文所示之刑，以示懲儆。扣案之第一級毒品海洛因1
    包（含與第一級毒品無從析離之包裝袋，驗餘淨重0.5185公
    克），係毒品危害防制條例第2條第2項第1款所定之第一級
    毒品，為違禁物，應依同條例第18條第1項前段之規定，沒
    收銷燬之。扣案之注射針筒1支，係被告所有供其施用毒品
    海洛因所用之物，業經被告供明在卷，爰依刑法第38條第1
    項第2款之規定宣告沒收。
據上論斷，應依刑事訴訟法第273條之1第1項、第299條第1項前
段，毒品危害防制條例第10條第1項、第18條第1項前段，刑法第
11條前段、第47條第1項、第38條第1項第2款，判決如主文。
本案經檢察官紀雅惠到庭執行職務。
中    華    民    國    98    年    7     月    9    日
                  刑事第二庭          法  官  尚安雅
以上正本證明與原本無異。
如不服本判決，應於收受判決後10日內向本院提出上訴書狀，並
應敘述具體理由；其未敘述上訴理由者，應於上訴期間屆滿後20
日內向本院補提理由書（均須按他造當事人之人數附繕本「切勿
逕送上級法院」）。
中    華    民    國    98    年    7     月    10    日
                                      書記官   許億先
附錄本案論罪科刑法條全文：
毒品危害防制條例第10條
施用第一級毒品者，處 6 月以上 5 年以下有期徒刑。
施用第二級毒品者，處 3 年以下有期徒刑。


司法院資訊處製作；財團法人民間司法改革基金會備份。
